臺灣高等法院民事判決
110年度上易字第1085號
上  訴  人  蕭書韻    
訴訟代理人  康皓智律師
            蔡憲騰律師
視同上訴人  王志翔  
被 上訴 人  楊淨    
訴訟代理人  林殷竹律師
上列當事人間請求損害賠償事件，上訴人對於中華民國110年9月
8日臺灣新竹地方法院110年度訴字第103號第一審判決提起上訴
，本院於111年11月22日言詞辯論終結，判決如下：
    主      文
原判決關於命上訴人及視同上訴人連帶給付逾新臺幣壹拾伍萬元
本息部分，及該部分假執行之宣告，暨訴訟費用（除確定部分外
）之裁判均廢棄。
上開廢棄部分，被上訴人在第一審之訴及假執行之聲請均駁回。
其餘上訴駁回。
第一審（除確定部分外）、第二審訴訟費用由被上訴人負擔五分
四，餘由上訴人及視同上訴人連帶負擔。
    事實及理由
壹、程序方面：
一、按訴訟標的對於共同訴訟之各人必須合一確定者，共同訴訟
    人中一人之行為，有利益於共同訴訟人者，其效力及於全體
    ，不利益者，對於全體不生效力，民事訴訟法第56條第1 項
    第1款定有明文。次按民法第275條規定連帶債務人中之一人
    受確定判決，而其判決非基於該債務人之個人關係者，為他
    債務人之利益亦生效力，故債權人以各連帶債務人為共同被
    告提起給付之訴，被告一人提出非基於其個人關係之抗辯有
    理由者，對於被告各人即屬必須合一確定，自應適用民事訴
    訟法第56條第1項之規定（最高法院33年上字第4810號判例
    參照）。查被上訴人以上訴人蕭書韻與其前配偶王志翔（下
    各分稱其名，合稱上訴人）共同侵害其配偶權，訴請上訴人
    連帶給付新臺幣（下同）120萬元本息，原審判命上訴人應
    連帶給付其80萬元，而駁回其餘之訴。嗣蕭書韻以原審判命
    上訴人連帶給付之慰撫金金額過高之非基於個人事由提起上
    訴，其上訴效力自及於王志翔，應將之列為視同上訴人。
二、王志翔經合法通知未於言詞辯論期日到場，核無民事訴訟法
    第386條所列各款情形，爰依被上訴人之聲請，由其一造辯
    論而為判決。　　
貳、實體方面：
一、被上訴人主張：伊與王志翔於民國104年11月27日結婚（110
    年2月8日離婚），蕭書韻明知王志翔為有配偶之人，竟在婚
    姻存續期間，於109年4月起與王志翔互稱「老公」、「老婆
    」，表達「我愛你」、「這輩子只愛你一人」等語，並建立
    名稱為「接吻」之相簿，且與王志翔發生性行為，侵害伊之
    配偶權，致伊受有精神痛苦。爰依侵權行為法則，求為命上
    訴人、王志翔連帶給付120萬元本息之判決；並陳明願供擔
    保請准宣告假執行。
二、上訴人及王志翔方面：
　㈠上訴人則以：伊不知王志翔已婚，亦未與王志翔交往，更無
    發生性行為等逾越一般社交之行為；縱被上訴人主張為真，
    其請求慰撫金額亦屬過高等語，資為抗辯。
　㈡王志翔未於言詞辯論期日到場，亦未為任何聲明或陳述。
三、原審為上訴人一部勝、敗訴之判決，即判決蕭書韻及王志翔
    應連帶給付被上訴人80萬元，及蕭書韻自110年2月2日起、
    王志翔自110年3月13日起，均至清償日止，按年息5％計算之
    利息，駁回被上訴人其餘之訴，並就被上訴人勝訴部分，為
    供擔保准、免假執行之宣告（被上訴人對於敗訴部分，未據
    聲明不服，非本院審理範圍，下不贅述）。上訴人就原判決
    敗訴部分，全部聲明不服，提起上訴，並聲明：㈠原判決不
    利上訴人部分廢棄。㈡上開廢棄部分，被上訴人在第一審之
    訴駁回。被上訴人答辯聲明：上訴駁回。
四、按因故意或過失不法侵害他人之權利者，負損害賠償責任；
    故意以背於善良風俗之方法，加損害於他人者亦同。數人共
    同不法侵害他人之權利者，連帶負損害賠償責任。又不法侵
    害他人之身體、健康、名譽、自由、信用、隱私、貞操，或
    不法侵害其他人格法益而情節重大者，被害人雖非財產上之
    損害，亦得請求賠償相當之金額；前2項規定，於不法侵害
    他人基於父、母、子、女或配偶關係之身分法益而情節重大
    者，準用之。民法第184條第1項、第185條第1項前段及第19
    5條第1項前段、第3項分別定有明文。次按婚姻係以夫妻之
    共同生活為其目的，配偶應互相協力保持其共同生活之圓滿
    安全及幸福，而夫妻間互守誠實，係為確保其共同生活之圓
    滿安全及幸福之必要條件，故應解為配偶因婚姻契約而互負
    誠實之義務，配偶之一方行為不誠實，破壞共同生活之圓滿
    安全及幸福者，即為違反因婚姻契約之義務而侵害他方之權
    利（最高法院55年台上字第2053號判例意旨參照）。故有配
    偶之人與他人之交往，或明知為他人配偶卻故與之交往，其
    互動方式依一般社會通念，如已逾越普通朋友間一般社交行
    為，並足動搖婚姻關係所重應協力保持共同生活圓滿安全幸
    福之忠實目的時，難認無以違背善良風俗之方法，加損害於
    他人之故意，該行為人（含配偶之一方及婚姻外之第三人）
    即屬侵害婚姻關係存續中之他方配偶基於配偶關係之身分法
    益，情節重大，他方自得依上開規定請求非財產上之損害賠
    償。經查：
　㈠觀諸被上訴人提出之IG通訊軟體對話訊息，對話中人互訴「
    老婆，我真的好想妳喔」、「愛妳，全世界最美的老婆」、
    「我這輩子只愛妳一個人」、「我的賴被哥哥他媽咪盜用了
    ，現在完全進不去」、「妳好好上班，這些事我會解決」、
    「說妳愛老公」；「我也愛你」、「相簿應該是有看到，應
    該有接吻的，她應該都存下來了」、「你現在看不到相簿是
    因為我刪掉了」、「我把id關掉了，都是因為你的不小心」
    等語（見原審卷第33、41、43、47頁）；佐以蕭書韻於本院
    自承上開對話中顯示用戶名稱為「susu」之人，及「susu」
    所傳送予對方之照片中女子均為其本人乙情（見本院卷第66
    頁），堪信上開對話紀錄為上訴人間之對話，則被上訴人主
    張王志翔在婚姻關係存續期間，與蕭書韻以「老公」、「老
    婆」相稱，並互訴「愛你」等情話，又建立名稱為「接吻」
    之相簿，而逾越一般男女交往分際，嗣遭其發覺上開對話紀
    錄及接吻相簿而查悉上情等情，自屬有據。
　㈡上訴人辯稱其係受王志翔欺騙，不知悉王志翔為已婚身分之
    情形下而與其交往，並無侵害被上訴人配偶權之故意云云，
    並提出蕭書韻向王志翔表示：「你記得你很久很久以前，有
    次你傳你的身分證影本給我看嗎，你要跟我說你配偶欄是空
    的」，王志翔回覆：「那很久了」等語之對話紀錄為證（見
    本院卷第93頁）。惟參之王志翔遭被上訴人發現其與蕭書韻
    間之對話紀錄及接吻相簿後，即向蕭書韻傳訊表示：「我的
    賴被哥哥他媽咪盜用了，現在完全進不去」，蕭書韻亦曾回
    覆：「相簿應該是有看到，應該有接吻的，她應該都存下來
    了」等語（見原審卷第41、43頁），可見其等遭被上訴人查
    悉交往情事後，即討論被上訴人以配偶身分蒐集證據主張權
    利之事；王志翔嗣經被上訴人傳訊詢問：「你們在交往的時
    候，她是不是已經知道你結婚且有小孩子了？」、「而且蕭
    書韻還知道當時我在澳門上班」，亦陳明：「對」、「就是
    妳知道那樣」等語（見原審卷第155頁），堪信被上訴人主
    張蕭書韻縱曾因王志翔出示身分證影本而誤認其為單身，惟
    其與王志翔交往後至遭被上訴人發現之前，應已知悉王志翔
    已婚身分，猶繼續暱稱對方為「老公」、「老婆」並互訴愛
    意，而維持男女交往關係等情，應屬有據。至被上訴人提出
    之對話紀錄，無法遽認蕭書韻與王志翔發生性行為之時、地
    ，無從認定蕭書韻係在知悉王志翔已婚身分後與其性交，是
    被上訴人主張上訴人以性交方式，故意侵害其配偶權乙節，
    尚難採認。
　㈢基上，蕭書韻明知王志翔為有配偶之人，仍與王志翔相稱「
    老公」、「老婆」互訴愛意而為逾越普通朋友分際之男女交
    往，破壞被上訴人婚姻中與配偶得以共同生活圓滿、安全及
    幸福之權利，侵害被上訴人基於配偶關係之身分法益，且屬
    情節重大，被上訴人自得請求上訴人連帶賠償非財產上之損
    害。
五、次按被害人受有非財產上損害，請求加害人賠償相當金額之
    慰撫金時，法院對於慰撫金之量定，應斟酌實際加害情形、
    所造成之影響、被害人痛苦之程度、兩造之身分地位、經濟
    情形及其他一切狀況，以酌定相當之數額。本院審酌兩造均
    為大學畢業，被上訴人名下有1部汽車、無不動產；蕭書韻
    、王志翔除薪資所得外，無汽車及不動產等情，有稅務電子
    閘門財產所得調件明細表在卷可稽（見本院卷第47頁、原審
    卷第175至186頁），暨上訴人將彼此視為配偶、互訴情衷之
    行為造成被上訴人精神痛苦程度，以及兩造之身分、地位、
    經濟能力等情，認被上訴人請求上訴人連帶給付精神慰撫金
    以15萬元為適當。　　
六、綜上所述，被上訴人依侵權行為法則，請求上訴人及王志翔
    連帶給付15萬元，及自起訴狀繕本送達翌日即上訴人自110
    年2月2日（見原審卷第103頁）起、王志翔自110年3月13日
    （見原審卷第113頁）起，均至清償日止，按年息5％計算之
    利息，為有理由，應予准許；逾此部分之請求，為無理由，
    應予駁回。原審就超過上開應准許部分，為被上訴人勝訴之
    判決，並為假執行之宣告，自有未洽。上訴意旨指摘原判決
    此部分不當，求予廢棄改判，為有理由，應改判如主文第二
    項所示。至於上開應准許部分，原審判命上訴人給付，並為
    假執行之宣告，核無違誤，上訴意旨仍執陳詞，指摘原判決
    此部分不當，求予廢棄，為無理由，應駁回其上訴。
七、本件事證已臻明確，兩造其餘攻擊防禦方法及所提證據，經
    本院審酌後，認均不足以影響判決之結果，爰不逐一詳予論
    駁，併此敘明。
八、據上論結，本件上訴為一部有理由，一部無理由，依民事訴
    訟法第450條、第449條第1項、第79條、第85條第2項、第38
    5條第1項前段、第463條，判決如主文。
中　　華　　民　　國　　111 　年　　12　　月　　13　　日
                  民事第十八庭  
                      審判長法  官  管靜怡
                            法  官  林政佑
                            法  官　陳  瑜
　　
正本係照原本作成。
不得上訴。
中　　華　　民　　國　　111 　年　　12　　月　　13　　日

　　　　　　　　　　　　　　書記官  江怡萱